【裁判字號】    97,訴,273
【裁判日期】    970310
【裁判案由】    毒品危害防制條例
【裁判全文】
臺灣板橋地方法院刑事判決               97年度訴字第273號
公  訴  人  臺灣板橋地方法院檢察署檢察官
被      告  乙○○
指定辯護人  本院公設辯護人甲○○
上列被告因違反毒品危害防制條例案件，經檢察官提起公訴（96
年度偵字第27051號），本院判決如下：
    主  文
乙○○幫助販賣第三級毒品，處有期徒刑壹年拾月，緩刑肆年。
其餘被訴部分無罪。
    事  實
一、乙○○明知愷他命係毒品危害防制條例所列之第三級毒品，
    竟基於幫助他人販賣第三級毒品愷他命之犯意，於民國96年
    10月下旬某日，於不詳地點，受真實姓名不詳綽號「家偉」
    之成年男子（以下簡稱「家偉」）委託，以提供「家偉」之
    行動電話門號予真實姓名年籍不詳綽號「鼎玉鏇阿慶」之成
    年男子（以下簡稱「鼎玉鏇阿慶」），由「鼎玉鏇阿慶」自
    行與「家偉」聯絡約定買賣第三級毒品愷他命之數量、金額
    及交易時間、地點等事，再由「家偉」打電話向其確認買方
    「鼎玉鏇阿慶」是否確由其介紹之方式，仲介「家偉」出售
    愷他命予「鼎玉鏇阿慶」1 次。乙○○因其上開仲介行為，
    而得於其本人向「家偉」購買愷他命時，獲取每公克愷他命
    折價新臺幣（下同）100 元至200 元之利益。嗣於同年11月
    4 日1 時30分許，在臺北縣板橋市○○路○ 段50巷22號5 樓
    「808PUB」門口，為警發現乙○○行跡可疑，當場對乙○○
    實施盤查，而自乙○○身上扣得其所有之愷他命7 小包（毛
    重7.38公克，驗餘淨重5.96公克）及行動電話1 具（內含SI
    M 卡門號：0000000000號）等物。
二、案經臺北縣政府警察局海山分局報告臺灣板橋地方法院檢察
    署檢察官偵查起訴。
    理  由
壹、有罪部分：
一、本案被告乙○○於警詢及偵查中之自白，非出於強暴、脅迫
    、利誘、詐欺、疲勞訊問、違法羈押或其他不正之方法，此
    為被告所不爭執，且與事實相符（詳如後述），依法得為證
    據。又行動電話門號0000000000號及0000000000號之通聯紀
    錄，係屬電信公司之機房電腦列印之機械性紀錄，非為供述
    證據，故不屬傳聞證據，得做為本案之證據；扣案之愷他命
    7 包及行動電話1 具，則係經合法搜索程序而取得，依法得
    作為證據，合先敘明。
二、上揭事實，業據被告乙○○於檢察官偵查中及本院審理時坦
    承不諱。而被告供述「鼎玉鏇阿慶」係在桃園縣中壢市賣鵝
    肉小吃之人，其所使用之行動電話門號為0000000000號等情
    ，核與卷附0000000000號之雙向通聯紀錄顯示該門號於收發
    話時所在基地台位置多為桃園縣中壢市之情形相符合，足認
    被告所供述之「鼎玉鏇阿慶」確有其人。又被告使用而為警
    查獲扣案之行動電話1 具（搭配門號為0000000000號）內，
    確有由「鼎玉鏇阿慶」所使用之行動電話門號0000000000號
    於96年11月3 日5 時31分傳送1 則簡訊內容為：「你那邊身
    上有東西？準備一些給我，在跟我聯絡」等文字給被告，及
    同日6 時7 分由被告回覆予「鼎玉鏇阿慶」之1 則簡訊內容
    為「沒有東西昨天出完了還要在接」等字，此有扣案之行動
    電話1 具可佐及拍攝該手機內2 則簡訊畫面照片共2 紙在卷
    可憑，而被告坦稱：上開簡訊係「鼎玉鏇阿慶」向其詢問有
    無愷他命之對話無誤；又被告自承其確有與「家偉」使用之
    行動電話門號0000000000號及與「鼎玉鏇阿慶」使用之行動
    電話門號0000000000號通話乙節，亦有被告所使用之行動電
    話門號0000000000號之雙向通聯紀錄觀附卷可考，由此足徵
    「鼎玉鏇阿慶」與被告間確有互通有關愷他命之訊息。綜上
    所述，參互勾稽，被告之任意性自白有上開事證可佐，核與
    事實相符，足堪採信。本案事證明確，被告幫助「家偉」販
    賣第三級毒品愷他命予「鼎玉鏇阿慶」而仲介該二人自行電
    話聯繫交易事宜之犯行堪予認定，應依法論科。
三、查愷他命屬於毒品危害防制條例第2 條第2 項第3 款所規定
    之第三級毒品。核「家偉」出售第三級毒品愷他命予「鼎玉
    鏇阿慶」之行為，係犯毒品危害防制條例第4條 第3 項之販
    賣第三級毒品罪。而被告接受「家偉」之委託，以提供「家
    偉」之行動電話門號予「鼎玉鏇阿慶」，由「鼎玉鏇阿慶」
    自行與「家偉」聯絡，並由「家偉」向其確認買方身分，仲
    介「家偉」出售愷他命予「鼎玉鏇阿慶」，顯係基於幫助他
    人實施販賣第三級毒品罪之犯意而為之，且上開仲介行為，
    僅屬販賣第三級毒品罪構成要件以外之行為，核被告所為，
    係犯刑法第30條第1 項前段、毒品危害防制條例第4 條第3
    項之幫助販賣第三級毒品罪。又被告以幫助之意思，參與構
    成要件以外之行為，為幫助犯，爰依刑法第30條第2 項規定
    ，依正犯之刑減輕之。再毒品危害防制條例第4 條第3 項關
    於販賣第三級毒品係法定刑為最輕本刑5 年以上有期徒刑之
    罪，罪刑至為嚴峻，被告固有上開幫助販賣第三級毒品愷他
    命之行為，然被告幫助販賣愷他命之對象僅「鼎玉鏇阿慶」
    1 人，且僅有1 次，其因此獲得在其本人向「家偉」購買愷
    他命施用時，可以每公克愷他命折價100 元至200 元之利益
    ，其所獲利益非鉅，其惡性與多次幫助販賣毒品以賺取鉅額
    利潤、嚴重殘害國人身心者，顯屬有別，誠屬情輕法重，而
    被告自始於警詢時即坦承犯行，並已表示悔悟，堪認其犯罪
    情狀在客觀上顯足以引起一般人之憫恕，縱使科以法定最低
    刑度，猶為過重，爰依刑法第59條規定予以酌減其刑，並依
    法遞減之。爰審酌被告供承其本身有施用愷他命之慣行，此
    有其於本次為警查獲後採尿送驗結果，呈愷他命陽性反應可
    佐（參卷附台灣檢驗科技股份有限公司於96年11月23日出具
    之濫用藥物尿液檢驗報告1 紙），其係因貪圖其可得便宜愷
    他命供己施用之小利始鋌而走險之犯罪動機、目的、手段，
    兼酌以被告並無前科，此有臺灣高等法院被告前案紀錄表在
    卷可稽，其素行非惡，其智識程度、犯罪所生之危害尚非鉅
    大，及其犯後始終坦承犯行之態度等一切情狀，量處如主文
    所示之刑，以資懲儆。末查，被告並無任何前科，此有上述
    前案紀錄表1 份附卷足憑，其因一時失慮，偶罹刑典，事後
    已坦承犯行，並深具悔意，且其目前有正當職業（有被告提
    出之員工職務證明書1 紙可憑），經此偵審程序暨刑之宣告
    後，當已知所警惕，信無再犯之虞，本院因認對其所宣告之
    刑，以暫不執行為適當，爰併宣告緩刑4 年，以勵自新。
四、至於扣案之行動電話1 具（內含SIM 卡門號：0000000000號
    ）係被告所有，供其日常對外通訊聯絡之用，雖曾供被告與
    「家偉」及「鼎玉鏇阿慶」短暫聯絡仲介愷他命買賣之用，
    惟審酌被告僅有1 次幫助販賣第三級毒品之犯行，並無其他
    證據堪認該行動電話係專供被告幫助販賣第三級毒品罪所用
    之物，爰不予宣告沒收。另扣案之白色結晶7 小包（驗餘毛
    重7.36公克），係第三級毒品愷他命，有台灣檢驗科技股份
    有限公司96年11月20日濫用藥物檢驗報告1 紙附卷可稽，雖
    為被告所有，惟毒品危害防制條例對於持有及施用第三級毒
    品並無刑責之規定，而依毒品危害防制條例第18條第1 項規
    定：「查獲之第三、四級毒品及製造或施用毒品之器具，無
    正當理由而擅自持有者，均沒入銷燬之」，則依此條文反面
    解釋，若有正當理由則得持有第三級毒品，第三級毒品並非
    屬絕對禁止持有之違禁物，依上揭法條規定，被告無正當理
    由持有扣案之愷他命7 包應由查獲機關為「沒入銷燬」，無
    從於本案併予諭知沒收，附此敘明。
貳、無罪部分：
一、公訴意旨尚以：被告基於幫助他人販賣第三級毒品愷他命之
    犯意，於96年10月下旬某日，於不詳時、地受「家偉」委託
    ，以提供「家偉」之行動電話門號予真實姓名年籍不詳綽號
    「貝貝」之成年女子（以下簡稱「貝貝」），由「貝貝」自
    行與「家偉」聯絡，並代「家偉」確認買方身分之方式，仲
    介「家偉」出售愷他命予「貝貝」1 次。而被告因其仲介行
    為，於其本人向「家偉」購買愷他命時，即可獲取每公克愷
    他命折價100 元至200 元之利益，因認被告此部分行為亦涉
    犯刑法第30條第1 項、毒品危害防制條例第4 條第3 項之幫
    助販賣第三級毒品罪嫌等語。
二、按犯罪事實應依證據認定之，無證據不得認定犯罪事實；又
    不能證明被告犯罪者，應諭知無罪之判決，刑事訴訟法第15
    4條第2項、第301條第1項分別定有明文。次按被告之自白不
    得作為有罪判決之唯一證據，仍應調查其他必要之證據，以
    察其是否與事實相符，刑事訴訟法第156 條第2 項定有明文
    。又刑事訴訟法第161 條第1 項明定：檢察官就被告犯罪事
    實，應負舉證責任，並指出證明之方法。因此，檢察官對於
    起訴之犯罪事實，應負提出證據及說服之實質舉證責任。倘
    其所提出之證據，不足為被告有罪之積極證明，或其指出證
    明之方法，無從說服法院形成被告有罪之心證，基於無罪推
    定之原則，自應為被告無罪判決之諭知，此有最高法院92年
    台上字第128 號判例意旨可資參照。
三、公訴意旨認被告涉犯上開罪嫌，無非係以被告之自白為其論
    據。經查：被告固於偵查及審判中供承其有於上揭時、地幫
    助「家偉」販賣第三級毒品愷他命予「貝貝」乙節，然遍查
    全卷公訴人所提出之各項證據方法，除被告自白之外，並無
    其他確切證據足資佐證被告有幫助「家偉」販賣毒品予「貝
    貝」之犯行，且「貝貝」是否真有其人？「貝貝」是否確有
    與被告電話聯絡接觸？「貝貝」與被告聯絡時所用電話號碼
    為何？「貝貝」是否有與「家偉」聯絡？均屬有疑。是以，
    本院自無從僅以被告自白而認定被告幫助「家偉」販賣第三
    級毒品愷他命予「貝貝」之犯行，此外，復查無其他積極證
    據足認被告有公訴人所指之上揭犯行，揆諸上開法條規定及
    判例意旨，自應就被告被訴此部分犯行為無罪之諭知。
據上論斷，應依刑事訴訟法第299 條第1 項前段、第301 條第1
項，毒品危害防制條例第4 條第3 項，刑法第11條前段、第30條
、第59條、第74條第1 項，判決如主文。
中    華    民    國    97    年    3     月    10    日
                  刑事第十一庭  審判長法  官  徐蘭萍
                                      法  官  邱景芬
                                      法  官  林淑婷
以上判決正本證明與原本無異。
如不服本判決，應於送達後十日內，向本院提出上訴狀（上訴書
狀應敘述具體理由）。
                                      書記官  林金良
中    華    民    國    97    年    3     月    10    日
附錄本案論罪科刑法條：
毒品危害防制條例第4條第3項。
製造、運輸、販賣第三級毒品者，處5 年以上有期徒刑，得併科
新臺幣5 百萬元以下罰金。


司法院資訊處製作；財團法人民間司法改革基金會備份。
